臺灣高等法院臺中分院民事判決
110年度上易字第570號
上  訴  人  陳純榕  
訴訟代理人  林見軍律師                     
被  上訴人  凃聰德  

上列當事人間請求減少價金等事件，上訴人對於民國110年9月17
日臺灣彰化地方法院109年度訴字第1248號第一審判決提起上訴
，本院於民國111年4月13日言詞辯論終結，判決如下：
    主  文
上訴駁回。
第二審訴訟費用由上訴人負擔。
    事實及理由
一、被上訴人經合法通知未於言詞辯論期日到場，核無民事訴訟
    法第386條所列各款情形，爰依上訴人之聲請，由其一造辯
    論而為判決。
二、上訴人主張：兩造於民國107年間簽訂不動產買賣契約書（
    下稱系爭契約），約定由伊以新臺幣（下同）317萬9000元
    價格購買被上訴人所有之彰化縣○○鄉○○段000地號土地（下
    稱分割前000土地；重測前為彰化縣○○鄉○○段000地號土地《
    下稱重測前000土地》）之應有部分6分之1，並於107年9月26
    日理移轉登記予伊所指定之呂麗華，呂麗華於108年4月8日
    再與其他共有人協議分割，取得彰化縣○○鄉○○段00000地號
    土地（下稱000-0土地）。嗣伊欲就000-0土地進行規劃使用
    時，經附近住戶告知，被上訴人與凃火澤、凃三喜、賴真九
    就臺灣彰化地方法院84年度訴字第630號確認通行權存在事
    件（下稱另案）已達成訴訟上和解，同意就分割前000土地
    （即重測前000土地）如原判決附圖一編號B所示之範圍（下
    稱系爭範圍），提供予凃三喜、賴真九通行，系爭範圍現就
    在000-0土地上；然被上訴人於兩造簽訂系爭契約時，卻刻
    意隱匿不談上開和解存在及系爭範圍供作為建築所需之私設
    通路之事實，足認伊所買受之分割前000土地應有部分6分之
    1之通常效用及價值均已減少。又前述和解所採的方案只產
    生「約定通行權」，不是損害最小之「法定通行權」，並不
    具備等同判決的既判力，但通行同意書，經供地主以申請建
    築執照，在法律上已因債權物權化，而具有物權的效力，伊
    沒有辦法排除，顯然買賣標的物已存有權利瑕疵及物之瑕疵
    ，而有不完全給付情形，造成伊受有損害。伊請求擇一依民
    法第359、第179條規定請求減少價金60萬元，或依民法第22
    7條第1、2項之規定請求被上訴人賠償損失60萬元，及自起
    訴狀繕本送達之翌日至清償日止，按年息百分之5計算之利
    息，並陳明願供擔保，請准宣告假執行（原審為上訴人敗訴
    之判決，上訴人聲明不服，提起上訴）。並上訴聲明：㈠原
    判決廢棄。㈡ 上廢棄部分，被上訴人應給付上訴人60萬元，
    及自起訴狀繕本送達翌日起至清償日止，按年息百分之五計
    算之利息。
三、被上訴人則以：依地籍圖所示，彰化縣○○鄉○○段000○000地
    號土地確有在分割前000土地上開設道路通行之必要，故伊
    於另案所達成之和解即為該通行權之實現。系爭範圍已供居
    住前揭土地之住戶通行30年，上訴人亦居住○○○○段000地號
    土地及其上建物長達20逾年，經由系爭範圍對外通行，足見
    上訴人於向伊購買分割前000土地時，已知悉系爭範圍是私
    有既成道路。依系爭契約第9條约定，依現狀點交，土地現
    狀本即存在土地相鄰關係必要通行權之負擔，既為上訴人所
    明知，對土地價值不生影響，上訴人於買受土地後，亦未曾
    通知伊有何瑕疵存在，顯見分割前000土地之買賣，並無權
    利瑕疵及物之瑕疵存在之事實，伊自無須負擔保責任。況查
    上訴人僅是購買分割前000土地之應有部分6分之1，非土地
    之特定位置，系爭範圍並未限制上訴人所有權之行使，已不
    具減少價值與效用之瑕疵；且呂麗華是經由協議分割，自己
    任意選擇與系爭範圍相連接之000-0土地，與兩造之系爭契
    約無關，伊並無可歸責之事由。又000-0土地鄰近系爭範圍
    ，價值顯較未鄰接之同段000、000-1、000-2、000-4、000-
    5地號土地為高，故000-0土地之價值並無因此減損而造成上
    訴人受有損害等語，資為抗辯。並答辯聲明：上訴駁回。
四、經查，兩造於107年9月間簽訂系爭契約，約定由上訴人以價
    金317萬9000元向被上訴人購買分割前000土地（即重劃前00
    0土地）應有部分6分之1，並指定登記予呂麗華，嗣分割前0
    00土地經共有人協議分割，呂麗華取得000-0土地；而之前
    被上訴人與凃火澤、凃三喜、賴真九於84年11月24日在另案
    審理時成立和解，約定將所共有之重測前000土地（即分割
    前000土地）如原判決附圖一編號B所示系爭範圍供凃三喜、
    賴真九通行；富盟建設開發有限公司（下稱富盟公司）旋於
    同年12月檢附前開和解筆錄、土地使用權同意書、建築線指
    示（定）申請書圖等資料，向彰化縣○○鄉○○○○○○○○○縣○○鄉○
    ○段000○00000○00000○00000○00000地號土地上興建建物之建
    造執照，興建建物期間，就同段000地號土地分割出同段000
    -19地號土地，於85年11月27日建築完成彰化縣○○鄉○○段000
    ○號建物（門牌號碼為彰化縣○○鄉○○○巷00號之9），後上訴
    人於86年1月31日因買賣而登記為前揭000-19地號土地及其
    上同段000建號建物之所有權人，96年10月14日因地籍圖重
    測，前揭地號土地及建號建物改登記為000土地、000建物，
    仍均為上訴人所有；而前揭系爭通行範圍經原審勘驗並囑託
    地政機關人員測量，現況即如原判決附圖二編號a至g所示之
    區域（面積245.79平方公尺）等節，有系爭契約、彰化縣地
    籍異動引、000-3地號土地登記謄本、地籍圖謄本、和解筆
    錄、員林地政事務所84年10月28日土地複丈成果圖、分割前
    000土地分割登記資料、彰化縣○○鄉○○○○○○00○○鄉○○○0000號
    使用執照、（84）大鄉建字第15272～15281號建造執照、彰
    化縣員林地政事務所1104月1日員土測字587號土地複丈成果
    圖等資料在卷可稽（見原審卷一第17-39、73-93、119-165
    、169、173、216頁，卷四建造執照卷及卷三使用執照卷）
    ，且兩造並未爭執，堪信為真實。
五、上訴人主張被上訴人於兩造簽訂系爭契約時，未告知有另案
    和解筆錄存在及系爭範圍供作為建築所需之私設通路之事實
    ，買賣標的物存有物之瑕疵及權利之瑕疵，而有不完全給付
    情事，被上訴人應返還減少之價金60萬元或賠償損失60萬元
    等語，為被上訴人否認，並以前詞置辯。茲敘述如下：　
(一)按物之出賣人對於買受人，應擔保其物依民法第373條之規
    定危險移轉於買受人時無滅失或減少其價值之瑕疵，亦無滅
    失或減少其通常效用或契約預定效用之瑕疵。但減少之程度
    ，無關重要者，不得視為瑕疵。民法第354條定有明文。而
    所謂物之瑕疵係指存在於物之缺點而言。凡依通常交易觀念
    ，或依當事人之決定，認為物應具備之價值、效用或品質而
    不具備者，即為物有瑕疵。故出賣人所負物之瑕疵擔保責任
    內容，包括交換價值、使用價值（通常效用及預定效用）及
    品質瑕疵之擔保。但買受人於契約成立時，知其物有民法第
    354條第1項所稱之瑕疵者，出賣人不負擔保之責。買受人因
    重大過失，而不知有民法第354條第1項所稱之瑕疵者，出賣
    人如未保證其無瑕疵時，不負擔保之責。但故意不告知其瑕
    疵者，不在此限，亦為同法第355條所明定。另依民法第227
    條第1項規定，因可歸責於債務人之事由，致為不完全給付
    者，債權人得依關於給付遲延或給付不能之規定行使其權利
    。所謂不完全給付，是指債務人向債權人或其他有受領權人
    提出之給付，不符合債務本旨而言，並須以可歸責於己之事
    由所致為要件。又出賣人就其交付之買賣標的物有應負擔保
    責任之瑕疵，而其瑕疵是於契約成立後始發生，且因可歸責
    於出賣人之事由所致者，則出賣人除負物之瑕疵擔保責任外
    ，同時構成不完全給付之債務不履行責任（最高法院77年度
    第7次民事庭會議決議㈠參照）。而權利瑕疵擔保，依民法第
    349條、第350條規定，係指出賣人擔保第三人就買賣之標的
    物對買受人不得主張任何權利，及擔保其權利確係存在，亦
    即出賣人應擔保買賣標的之權利完整無缺或權利存在；所謂
    不得主張任何權利，例如不得主張不動產所有權上之地役權
    、地上權、典權、抵押權，動產所有權上之質權、留置權等
    是。至於法律因土地相鄰關係對於土地所有人所加之限制（
    例如鄰地所有人之袋地通行權），則不在出賣人擔保之範圍
    (最高法院90號判決意旨參照）。
(二)上訴人固稱其經分割取得000-0土地後，要使用收益時，經
    裡面社區住戶告知，才知悉000-0土地一部分是屬道路等語
    。惟依前述，上訴人於86年1月31日即因買賣而登記為000土
    地及其上000建物之所有權人；再依地籍圖及原審勘驗筆錄
    、照片、設計圖說所示（見原審卷一第37、187、191、197
    、204、212頁，卷三使用執照卷第94-99頁），上訴人所有
    之000建物及其旁之其他建物俱屬同期由富盟公司所規劃、
    興建之住宅社區，並在中間之彰化縣○○鄉○○段00000地號土
    地留有供兩側住戶通行之寬6公尺私設道路，上訴人所有之0
    00土地、000建物距離分割前000土地（即重測前000土地）
    之系爭範圍僅約20公尺，相距甚近；參以上訴人於原審陳稱
    ：「當初買000土地持分的時候，現況就有一條路可以進去
    社區，所以買賣時知道有該路存在，但是不知道該道路的存
    在是對應和解筆錄而來」（見原審卷一第104頁）、「居住
    於39號之9的房屋坐落000地號土地，買了房屋之後，就一直
    用東側的○○○巷的大馬路」（見原審卷一第239頁）等語；可
    知上訴人於107年9月間簽訂系爭契約時，其實已在距離該範
    圍僅約20公尺之000土地、000建物居住約20餘年，期間不斷
    經由該有鋪設柏油路面之系爭範圍通行至東側之彰化縣○○鄉
    ○○○巷公路，惟其仍買受其通行範圍之分割前000土地之應有
    部分，且於系爭契約第9條明確約定「於付清買賣價款日或
    過戶完成日現狀點交」（見原審卷一第89頁），自堪認上訴
    人於簽訂系爭契約前應已知悉其所買受分割前000土地上有
    一鋪設柏油長期供其及同一住宅社區住戶出入之道路存在而
    未曾廢棄。因此，縱使上訴人並非確切知悉該道路即是另案
    和解筆錄所指之通行範圍，且該通行範圍部分恰落在其經協
    議分割所取得之000-3地號土地上，亦難認被上訴人於交付
    上訴人所買受標的物即000土地應有部分6分之1時，土地存
    有何物理上之缺點，而有滅失或減少其價值或通常效用或契
    約預定效用之瑕疵。既然上訴人買受之分割前000土地應有
    部分6分之1上早存有如系爭範圍（現況為如原判決附圖二編
    號a至g所示之區域）須供彰化縣○○鄉○○段00000○00000○0000
    0地號土地所有權人及繼受人通行之事實，且為上訴人所知
    悉，非屬物之瑕疵，則上訴人以被上訴人就系爭範圍應負瑕
    疵擔保責任，請求減少價金60萬元，應屬無據。
(三)系爭範圍既自86年1月31日上訴人買受000土地及其上000建
    物起迄今，均是作為道路長期供人通行，可見分割前000土
    地上具該作為道路供人長期通行之範圍，是於系爭契約成立
    前即已存在，並非系爭契約成立後才發生。且如前述，上訴
    人於簽訂系爭契約時，已知悉其所買受之分割前000土地應
    有部分6分之1上有作為道路供人長期通行之情，仍願向被上
    訴人買受分割前000土地應有部分6分之1，並同意按分割前0
    00土地上有該作為道路供人長期通行範圍之現況點交（系爭
    契約第9條），則依前揭說明，被上訴人所提出之給付即無
    未依系爭契約債務本旨履行之情事，上訴人依民法第227條
    第1項之規定，主張被上訴人應負瑕疵給付之不完全給付責
    任，而請求被上訴人賠償損失60萬元，自是無據。
(四)再觀另案和解筆錄、員林地政事務所84年10月28日（原審卷
    一第39、93頁）及臺灣省彰化縣土地登記簿、地籍圖、建築
    線指示（定）申請書圖、照片所示（原審卷四建造執照卷第
    33、55、60、76、79、82、85頁；卷三使用執照卷第96頁）
    ，彰化縣○○鄉○○段00000○00000○00000地號土地之所有權人
    凃三喜、賴真九既對重測前000土地之所有權人被上訴人、
    凃火澤提起確認通行權存在訴訟，且前揭000-2、000-3、00
    0-8地號土地之四周亦未與公路相連，可見前揭000-2、000-
    3、000-8地號土地應為袋地而有自重測前000土地對外通行
    至彰化縣○○鄉○○○巷公路之必要，堪認被上訴人、凃火澤、
    凃三喜、賴真九就系爭範圍約定通行所簽訂之和解筆錄，應
    為凃三喜、賴真九就其等所有、屬於袋地之前揭000-2、000
    -3、000-8地號土地得以通行重測前000土地至彰化縣○○鄉○○
    ○巷公路之袋地通行權的實現。且上訴人亦陳稱其自從買受0
    00土地及其上000建物後，都是一直從該範圍通行至東側之
    彰化縣○○鄉○○○巷公路對外出入等語（見原審卷一第239頁）
    。足徵分割前000土地（即重測前000土地）於兩造簽訂系爭
    契約之時早已存在該須供袋地通行之範圍的所有權負擔。衡
    以通行權之主要目的，不僅專為調和個人所有之利害關係，
    且在充分發揮袋地之經濟效用，以促進物盡其用之社會整體
    利益，此乃基於民法之規定，對地使用目的所做之限制，尚
    與所有權之行使無涉；又系爭契約之買賣標的乃為分割前00
    0土地之應有部分6分之1，並非000-0土地，而另案之和解筆
    錄乃是被上訴人與他人就通行權範圍為具體協議，則揆諸前
    開關於權利瑕疵擔保之說明，仍難認被上訴人所移轉分割前
    000土地應有部分6分之一之部分屬系爭通行權範圍，其所有
    權之移轉即有權利瑕疵情事。依此，上訴人主張被上訴人與
    他人簽立和解筆錄，並非損害最小之「法定通行權」，而請
    求減少價金60萬元云云，亦是無據。
六、綜上所述，上訴人依民法第359條、第179條、第227條之規
    定規定，請求被上訴人應給付60萬元，及自起訴狀繕本送達
    之翌日起至清償日止，按年息5%計算之利息，非屬正當，不
    應准許。從而原審所為上訴人敗訴之判決，並無不合。上訴
    論旨指摘原判決不當，求予廢棄改判，為無理由，應駁回其
    上訴。
七、本件事證已臻明確，兩造其餘之攻擊或防禦方法及所用之證
    據，經本院斟酌後，認為均不足以影響本判決之結果，爰不
    逐一論列，附此敘明。
八、據上論結，本件上訴為無理由，判決如主文。
中　　華　　民　　國　　111 　年　　4 　　月　　29　　日
                  民事第四庭    審判長法　官  林慧貞
　　　　　　　　　　　　　　          法　官  劉惠娟
　　　　　　　　　　　　　　　        法　官  王怡菁
正本係照原本作成。       
不得上訴。                         
                                      書記官  盧威在
　　　　　　　　　　　　　　　　　　　
中　　華　　民　　國　　111 　年　　4 　　月　　29　　日